【裁判字號】    97,訴,868
【裁判日期】    971015
【裁判案由】    回復股權等
【裁判全文】
臺灣士林地方法院民事判決               97年度訴字第868號
原      告  乙○○
被      告  甲○○
            丁○○
            丙○○
上列當事人間回復股權等事件，本院於中華民國97年10月1 日言
詞辯論終結，判決如下：
    主  文
原告之訴駁回。
訴訟費用新臺幣伍仟捌佰肆拾元由原告負擔。
    事實及理由
壹、程序方面：
一、本件原告未於最後言詞辯論期日到場，其雖於民國97年10月
    1 日言詞辯論期日當日臨時具狀請假，此有請假狀及收文戳
    章可稽，惟核無民事訴訟法第386 條各款所列情形，不能認
    為有正當事由，本院爰不予准假，並依被告之聲請，由其一
    造辯論而為判決。
二、按訴狀送達後，原告不得將原訴變更或追加他訴，但被告同
    意者不在此限，又被告於訴之變更或追加無異議，而為本案
    之言詞辯論者，視為同意變更或追加，民事訴訟法第255 條
    第1 項第1 款、第2 項定有明文。經查，原告訴之聲明屢次
    變更如下：
  (一)本件原告起訴時，訴之聲明原為：「1.請求歸還被詐騙公司
    股權，回復公司股東身份。2.請求判決94國醫字第007629號
    履約保證金收（領）款收據歸還原告」（卷1 第4 頁）。
  (二)嗣於97年4 月10日具狀追加丙○○為被告，訴之聲明變更為
    ：「1.請求恢復股東追分。2.請求歸還犯罪所得」（卷1 第
    26頁）。
  (三)又於94年4 月16日具狀追加丁○○為被告，訴之聲明變更為
    ：「1.請求依法起訴代辦業者偽證、背信、賠償股權被詐新
    臺幣（以下同）50萬元。2.請求依法賠償偽造文書、被詐騙
    之工程款、保證金」（卷1 第50頁）。
  (四)再於97年7 月23日言詞辯論期日當庭先變更訴之聲明為：「
    1.被告甲○○應將閩江營造有限公司（以下簡稱閩江公司）
    200 萬股變更登記為原告及訴外人楊士奇所有，其中100 萬
    股登記於原告名下，另100 萬股登記於訴外人楊士奇名下。
    2.被告應連帶將88萬1,238 元返還閩江公司」（卷2 第20頁
    ），復於同一言詞辯論期日再變更訴之聲明為：「請求撤銷
    閩江公司於楊柳添死亡以後所做的所有登記回復原狀，並請
    求被告給付原告54萬元」（卷2 第21頁）。
  (五)最後於97年8 月15日具狀變更訴之聲明為：「請求被告給付
    原告54萬元」（卷2 第57頁）。
  (六)被告對於原告上開訴之變更追加無異議而於97年10月1 日為
    本案言詞辯論，揆諸前揭說明，應准原告為前述聲明之變更
    追加。
貳、實體方面：
一、原告主張：原告原為閩江公司之股東，出資額150 萬元，於
    95年8 月16日遭被告丙○○偽造原告同意轉讓50萬元出資額
    予訴外人楊柳添，嗣訴外人楊柳添於95年12月8 日歿，訴外
    人楊柳添之同居人即被告甲○○先於同日擅向戶政事務所辦
    理結婚登記並領得身分證，復於96年1 月10日恐嚇脅迫原告
    將名下100 萬元出資額轉讓予被告甲○○，另登記將訴外人
    楊柳添名下200 萬元出資額由被告甲○○繼承，侵占訴外人
    楊柳添之子楊士奇之財產。被告甲○○用詐術方式將原告所
    有股權過戶後，盜領兩次工程款，並擅自辦理修改工程契約
    、將車牌號碼8K-9266 號、Q2-3171 號過戶、向勞工保險局
    及國泰產物保險公司詐得保險理賠金、變更銀行帳戶負責人
    、開立統一發票請款近千萬元，上開侵權行為致使閩江公司
    停業近兩年，應賠償原告54萬元等語，並聲明：被告應給付
    原告54萬元。
二、被告則以：被告甲○○與訴外人楊柳添為合法夫妻關係，訴
    外人楊柳添過世後，依法配偶當然繼承，原告並於96年1 月
    9 日親筆簽字領款後退出閩江公司，交由會計師丙○○依法
    辦理過戶，被告甲○○與丙○○先前並未相識，且被告丙○
    ○為原告之女友，更無幫助被告甲○○之可能。原告既已退
    出閩江公司，該公司出資額由何人繼承與其無關，原告並無
    權利主張公司停業之損失。原告一再興訟，刑事告訴部分被
    告皆已獲不起訴處分等語置辯，並聲明：原告之訴駁回。
三、原告主張閩江公司資本額300 萬元，原告原為閩江公司股東
    ，出資額150 萬元，目前閩江公司出資額300 萬元均登記於
    被告甲○○名下之事實，業據本院依職權調取閩江公司登記
    案卷核閱無訛，並為被告所不爭執。至原告主張被告係以偽
    造文書、脅迫之方式將原告股權過戶，造成原告受有閩江公
    司停業損失54萬元云云，則為被告所否認，並以前揭情詞置
    辯。是本件兩造爭執要旨厥為：(一)原告對於閩江公司是否仍
    有股東權利？(一)閩江公司是否停業2 年？原告是否受有損失
    ？損失金額若干？茲就上開爭點分述如下：
  (一)按「當事人主張有利於己之事實者，就其事實有舉證之責任
    。」民事訴訟法第277 條定有明文。又當事人主張其意思表
    示係因被詐欺或脅迫而為之者，應就其被詐欺或被脅迫之事
    實，負舉證之責任（最高法院21年上字第2012號判例意旨參
    照）。經查：
    1.閩江公司於86年間設立登記，資本額300 萬元，股東為原
      告、訴外人林建興、林宜興、林岳徒、王貿興，出資額各
      50萬元、100 萬元、50萬元、50萬元、50萬元；嗣訴外人
      林建興、林宜興於94年8 月1 日將出資額100 萬元、50萬
      元轉讓予被告丙○○、訴外人王貿興出資額50萬元轉讓予
      原告，另訴外人林岳徒歿，出資額50萬元由原告繼承，故
      閩江公司於94年8 月4 日辦理出資額變更登記為原告與被
      告丙○○各150 萬元；又被告丙○○於95年7 月3 日出具
      股東同意書，將名下出資額150 萬元轉讓予訴外人楊柳添
      ，於95年7 月13日辦妥登記，故閩江公司出資額變更登記
      為原告與訴外人楊柳添各150 萬元；迨於95年8 月17日，
      原告之出資額50萬元變更登記至訴外人楊柳添名下，閩江
      公司斯時之出資額登記為原告100 萬元、訴外人楊柳添20
      0 萬元；嗣訴外人楊柳添於95年12月8 日歿，閩江公司於
      96年1 月11日變更登記為訴外人楊柳添出資額200 萬元由
      被告甲○○繼承、原告出資額100 萬元轉由被告甲○○承
      受，故此時閩江公司出資額300 萬元全部登記於被告甲○
      ○名下之事實，業據本院依職權調取閩江公司登記案卷核
      閱無訛。是依公司登記資料所示，原告於96年1 月10日以
      後已非屬閩江公司股東。
    2.原告雖主張95年8 月16日之股東同意書上原告署押為被告
      丙○○偽造云云，惟未舉證以實其說，且其於97年7 月23
      日言詞辯論期日當庭改稱：「（提示閩江公司登記案卷，
      問是否原告所親自簽名？）是我簽的，但是被脅迫的」（
      卷2 第21頁），又原告前告訴被告丙○○偽造文書、恐嚇
      案件，業經臺灣板橋地方法院檢察署檢察官於96年8 月30
      日以96年度偵字第5896號、13005 號處分不起訴，復經臺
      灣高等法院檢察署於96年11月21日以96年度上聲議字5170
      號處分書駁回再議確定，此有上開不起訴處分書（卷2 第
      164 頁至第167 頁）、處分書（卷2 第149 頁）在卷可稽
      ，此外，原告復未舉證證明被告丙○○確有偽造文書或脅
      迫其過戶50萬元出資額予訴外人楊柳添之行為，則其此部
      分空言主張，即非可採。
    3.另原告不爭執96年1 月10日股東同意書上署押為真正，惟
      主張伊係受被告甲○○脅迫所為云云，並提出臺灣板橋地
      方法院檢察署檢察官96年度偵字第5896號聲請簡易判決處
      刑書節本（卷1 第20頁）、96年度偵字第5896號、13005
      號不起訴處分書節本（卷1 第31頁）、臺灣板橋地方法院
      96年度簡字第6510號刑事簡易判決（卷1 第34頁）、臺灣
      高等法院檢察署96年度上聲議字第5170號處分書節本（卷
      1 第53頁）、經濟部函（卷1 第28頁）、警訊筆錄節本（
      卷1 第29頁、第42頁至第44頁、卷2 第83頁）、偵訊筆錄
      節本（卷1 第54頁至第56頁）、臺北市政府警察局中正第
      二分局刑事案件移送書（卷2 第82頁）、臺灣板橋地方法
      院檢察署勘驗筆錄節本（卷1 第59頁至第60頁）等為證。
      惟查，依原告於刑事案件提出之錄音帶經檢察官勘驗後，
      發現訴外人羅仕錦因其與原告間之工程款糾紛而對原告稱
      ：「將來自己怎麼死的都不知道」、「你媽媽地址、你家
      人所有人地址我都有、你的相片也有」、「我在花3 、50
      萬，連你命都沒有」、「我現在是可以充當法官了，下面
      很多小包領不到錢，照片現在1 人1 張，你要知道這個後
      果，還有大陸來的，大陸來的是專門辦這種事，錢我來付
      ，你可口以好好享受」等語，訴外人羅仕錦此部分恐嚇犯
      行業經臺灣板橋地方法院96年度簡字第6510號刑事簡易判
      決判處拘役40日，減為20日在案，此有上開刑事判決在卷
      足考（卷1 第34頁）。至於被告甲○○、丙○○則無出言
      恐嚇或幫腔之言語，原告前揭告訴被告甲○○恐嚇等案件
      ，業經臺灣板橋地方法院檢察署檢察官於96年8 月30日以
      96年度偵字第5896號、13005 號處分不起訴，復經臺灣高
      等法院檢察署於96年11月21日以96年度上聲議字5170號處
      分書駁回再議確定，此有上開不起訴處分書（卷2 第164
      頁至第167 頁）、處分書（卷2 第149 頁）在卷可稽。由
      上足見，原告於96年1 月10日受訴外人羅仕錦恐嚇，係針
      對工程款糾紛，與被告甲○○、丙○○無涉，亦難認原告
      簽署出資額轉讓同意書與上開恐嚇有關。是以，原告既未
      盡舉證責任證明其將出資額100 萬元轉讓予被告甲○○係
      出於遭脅迫所致，則其此部分主張，亦屬無據。
    4.綜上，原告未能舉證證明其名下出資額150 萬元先後轉讓
      予訴外人楊柳添50萬元、被告甲○○100 萬元係出於被告
      偽造文書或脅迫所致，則原告自96年1 月10日起既已非閩
      江公司股東，自無從行使閩江公司股東權利。
  (二)承前所述，原告自96年1 月10日起已非閩江公司股東，而不
    得行使閩江公司股東權利，則其主張因閩江公司停業受有損
    失，已屬無據。況依公司登記案卷所示，閩江公司未曾有停
    業之登記，原告復未舉證證明閩江公司確曾停業2 年暨閩江
    公司停業對其如何造成54萬元損失，則其請求被告賠償54萬
    元損失，即非可採。
四、綜上，原告依侵權行為之法律關係，請求被告賠償54萬元，
    為無理由，應予駁回。
五、末按，「法院為終局判決時，應依職權為訴訟費用之裁判。
    」民事訴訟法第87條第1 項定有明文。查本件原告之訴為無
    理由，訴訟費用5,840元應由原告負擔。
六、本件判決基礎俱已臻明確，兩造其餘攻防方法及訴訟資料經
    本院審酌後，核與判決不生影響，無逐一論駁之必要，併此
    敘明。
七、據上論結，原告之訴為無理由，依民事訴訟法第78條、第87
    條第1項，判決如主文。
中    華    民    國    97    年    10    月    15    日
                  民事第二庭  法  官  陳玉曆
以上正本證明與原本無異。
如對本判決上訴，應於判決送達後20日內向本院提出上訴狀。
中    華    民    國    97    年    10    月    17    日
                              書記官  吳華瑋


司法院資訊處製作；財團法人民間司法改革基金會備份。
